臺灣臺中地方法院民事判決
111年度中簡字第3078號
原      告  國泰世華商業銀行股份有限公司

法定代理人  郭明鑑  


訴訟代理人  林建宏  
被      告  財政部國有財產署中區分署即被繼承人劉南巖之遺
            產管理人  

法定代理人  趙子賢  
訴訟代理人  賴岳毅  
上列當事人間請求給付簽帳卡消費款事件，本院於民國111年10
月28日言詞辯論終結，判決如下︰
　　主　　　文
被告應於管理被繼承人劉南巖之遺產範圍內，給付原告新臺幣13
8,674元，及其中新臺幣129,128元自民國106年6月18日起至清償
日止，按週年利率百分之15計算之利息。
訴訟費用由被告管理被繼承人劉南巖之遺產範圍內負擔。
本判決得假執行。
    事實及理由
一、原告主張：
　　被繼承人劉南巖於民國93年6月16日與原告成立信用卡使用
    契約，依約得於各特約商店記帳消費，帳款應於當期繳款截
    止日前清償或以循環信用方式繳付最低應繳金額，逾期清償
    者，除喪失期限利益外，各筆帳款應按所適用之分級循環信
    用年利率（最高為年利率15%)計算之利息。詎至106年6月17
    日止，劉南巖之帳款尚積欠新臺幣（下同）138,674元，及
    其中本金129,128元及利息未清償。而劉南巖已於105年11月
    14日死亡，財政部國有財產署中區分署經法院選任為劉南巖
    之遺產管理人。爰依信用卡契約之法律關係，提起本件訴訟
    等語，並聲明：如主文第1項所示。
二、被告則以：
　　被告經本院以110年度司繼字第3926號裁定選任為劉南巖之
    遺產管理人，並由本院以111年3月16日中院平家合111司家
    催字第41號公告對劉南巖之債權人及受遺贈人為公示催告，
    經於111年3月16日公告，期限至112年3月16日屆滿，依民法
    第1181條及第230條規定，公示催告期間屆滿前，被告不得
    向劉南巖之債權人或受遺贈人償還債務或交付遺贈物，此為
    非可歸責於被告之事由，依法不負遲延給付責任，原告請求
    公示催告期間遲延利息，自屬無據。並就原告請求之利息債
    權，逾5年部分為時效抗辯等語置辯。並聲明：原告之訴駁
    回。
三、本院之判斷：
㈠、原告主張之上開事實，業據提出信用卡消費帳款債權明細報
    表、信用卡申請書、約定條款、信用卡帳單、本院110年度
    司繼字第3926號公示催告公告、歷史消費明細表為證，而被
    告對於原告主張之信用卡契約及積欠債務等情，並不爭執，
    堪認原告之主張為真實。
㈡、至被告抗辯其在公示催告期間屆滿前之不得清償，係非可歸
    責於被告之事由，依法被告應不負遲延給付之責云云，惟民
    法第1181條原規定：「繼承人之債權人或受遺贈人，非於第
    1179條第1項第3款所定期間屆滿後，『不得請求清償債權』或
    交付遺贈物。」，嗣於74年6月3日修正為：「遺產管理人非
    於第1179條第1項第3款所定期間屆滿後，不得對被繼承人之
    任何債權人或受遺贈人，償還債務或交付遺贈物」，並刪除
    原有「債權人不得請求清償債權」之規定；參酌其立法理由
    記載：「本條立法意旨，應在限制遺產管理人，而不在限制
    債權人或受遺贈人行使請求權，蓋清償債務及交付遺贈物，
    原為繼承人之義務，遺產管理人不過因繼承人之有無不明代
    為履行義務耳。爰予修正之，使與本法第1158條之規定，前
    後一致」。顯見民法第1181條限制於公示催告期間屆滿前不
    得償還債務，立法意旨是避免遺產管理人先清償某些債權人
    影響其他債權人權利，俾維持債權人公平受償之機會，並非
    債權人行使權利之限制，若因原欠債之被繼承人死亡，而使
    債權人遭受利息、違約金之損失，欠缺正當性。參諸破產法
    第103條將破產宣告後之利息列除斥債權，及消費者債務清
    理條例第29條，就裁定開始更生或清算程序後所生之利息列
    劣後債權等規定，均仍算利息。因民法對遺產繼承採概括繼
    承有限責任，民法第1157條乃規定法院應依公示催告程序命
    被繼承人之債權人於一定期限內報明債權，而債務人之繼承
    人為公示催告期間強制執行程序並不停止，則因法定繼承人
    均拋棄繼承而選任遺產管理人為公示催告期滿前之遲延自仍
    應負責（臺灣高等法院暨所屬法院109年法律座談會民事類
    提案第7號法律問題研討結果參照）。是債務人之繼承人若
    均拋棄繼承或無人繼承時，遺產管理人在管理之遺產範圍內
    ，仍負有清償利息之義務，被告此部分抗辯，自難採信。
㈢、又被告對原告請求逾5年之利息部分為時效抗辯等語置辯。惟
    按利息之各期給付請求權，因5年間不行使而消滅，民法第1
    26條定有明文。惟查原告於111年6月14日向本院提起本件訴
    訟時，所請求利息部分係自106年6月18日起算，並未逾5年
    時效，被告對原告請求逾5年之利息部分為時效抗辯部分，
    同無可採。
㈣、從而，原告依信用卡契約之法律關係，請求被告於管理劉南
    巖之遺產範圍內給付如主文第1項所示金額，自屬有據，應
    予准許。
四、本件事證已臻明確，兩造其餘之攻擊或防禦方法及所提之證
    據，經本院斟酌後，認為均不足以影響本判決之結果，爰不
    逐一論列，附此敘明。
五、本件判決係依民事訴訟法第427條第1項規定適用簡易訴訟程
    序，所為被告敗訴判決，應適用民事訴訟法第389條第1項第
    3款之規定，依職權宣告假執行。
六、據上論結，本件原告之訴為有理由，判決如主文。
中　　華　　民　　國　　111 　年　　12　　月　　9 　　日
                  臺中簡易庭  法　官  李立傑
以上為正本係照原本作成。
如不服本判決，應於送達後20日內，向本院提出上訴狀並表明上
訴理由，如於本判決宣示後送達前提起上訴者，應於判決送達後
20日內補提上訴理由書（須附繕本）。如委任律師提起上訴者，
應一併繳納上訴審裁判費。
中　　華　　民　　國　　111 　年　　12　　月　　9 　　日
                              書記官  洪加芳